臺灣基隆地方法院刑事判決　　　　　　　 95年度訴字第996號
公　訴　人　臺灣基隆地方法院檢察署檢察官
被　　　告　乙○○
　　　　　　　　　　（現於台灣基隆看守所羈押中）
選任辯護人　侯傑中律師
　　　　　　林宇文律師
上列被告因毒品危害防制條例等案件，經檢察官提起公訴（95
年度偵字第4249號、第5722號），本院判決如下：
    主  文
乙○○販賣第一級毒品，累犯，處有期徒刑捌年，扣案之分裝袋
拾個及電子磅秤壹台均沒收之；0000000000號行動電話壹支（
僅沒收行動電話，不含SIM卡）及販賣毒品所得新臺幣貳萬捌仟
元均沒收，如全部或一部不能沒收時，0000000000號行動電話壹
支（僅沒收行動電話，不含SIM卡）部分追徵其價額，新臺幣貳
萬捌仟元部分以其財產抵償之。
    事  實
一、乙○○（原名陳志遠，綽號『阿遠』）前曾因持有第一級毒
    品海洛因案件，經本院於民國94年11月24日以94年度訴字第
    757號判決判處有期徒刑3月確定，於95年1月11 日易科罰金
    執行完畢。又因施用第一、二級毒品海洛因案件，經本院於
    95年11月29日以95年度訴字第838 號判決別分別判處有期徒
    刑8月、4月，應執行有期徒刑10月確定（尚未執行）。詎乙○○不知悔改，戒除毒癮，仍為無償取得毒品施用而基於反
    覆販賣第一級毒品海洛因之單一行為決意，以其0000000000
    號行動電話供聯絡販賣海洛因用，自95年8月間某日起，至
    同年9月間某日止，先後7次，以新臺幣（下同）7千元之價
    格，在基隆市○○○路330巷6號及基隆市○○路168巷15 號
    4樓，向丙○○（丙○○所涉販賣第一級毒品罪嫌，由本院
    另案審理中）購入1.1公克之海洛因，並以1.1公克之海洛因
    加上0.5公克之葡萄糖之方式稀釋後分裝成7至8包後，自95
    年8月間某日起，至同年9月3日晚上11時許止，在基隆市○○○路6巷口及西定路271號前，先後3次，以每包2千元之價
    格，販賣海洛因各1包予張惠亭，另於95年8月中旬某日起，
    至同年9月15日晚上9時許，在基隆市○○路54號及基隆市○○路7號4樓等地，先後11次（起訴書記載為8次），以每包2
    千元之價格，販賣海洛因各1包予甲○○，嗣警方於同年9月
    16日上午10時30分許，持搜索票於基隆市○○路212之96號
    ，查獲甲○○所持有向乙○○購得之海洛因1小包（毛重
    0.35公克、淨重0.04公克，甲○○所涉施用第一級毒品罪嫌
    部分，由基隆地方法院檢察署另案偵辦），又於同日上午11
    時45分許，前往基隆市○○路7號4樓，搜獲乙○○所有供販
    賣海洛因用之分裝袋30個及電子磅秤1台，始循線查悉上情
    。
二、案經臺灣基隆地方法院檢察署指揮臺北縣政府警察局汐止分
    局報告臺灣基隆地方法院檢察署檢察官偵查起訴。
    理  由
壹、證據能力方面
一、按被告以外之人於審判外之言詞或書面陳述，除法律有規定
    者外，不得作為證據，刑事訴訟法第159條第1項固定有明文
    。惟被告以外之人於審判外之陳述，雖不符第159條之1至第
    159條之4之規定，而經當事人於審判程序同意作為證據，法
    院審酌該言詞陳述或書面陳述作成時之情況，認為適當者，
    亦得為證據；當事人、代理人或辯護人於法院調查證據時，
    知有第159條第1項不得為證據之情形，而未於言詞辯論終結
    前聲明異議者，視為有前項之同意，同法第159條之5定有明
    文。查本案於本院準備程序時，被告及其辯護人就本院下列
    所引被告以外之人於審判外之言詞或書面陳述均同意作為證
    據，且迄至本院審理調查證據時亦未爭執上開證據之證據能
    力，本院審酌該等言詞陳述或書面陳述作成時之情況，並無
    非法取得等不適當之情形，且經本院於審判期日依法進行證
    據之調查、辯論，被告於訴訟上之程序權，已受保障，依刑
    事訴訟法第159條之5之規定，自有證據能力。
二、按偵查犯罪機關依法定程序監聽之錄音，如已踐行調查證據
    程序，非不可採為認定犯罪事實之基礎，此觀刑事訴訟法第
    165條之1第2 項之規定自明（最高法院93年度臺上字第6510
    號判決意旨參考）。查本件係以偵辦涉嫌販賣毒品案件為由
    （通訊監察書之監察案由及涉嫌觸犯之法條係記載毒品危害
    防制條例第4條第1項），向臺灣地方法院檢察署聲請自95年
    8月11日上午10時起至95年9月9日上午101時止，針對000000
    0000號行動電話門號實施通訊監察，有台灣基隆地方法院檢
    察署95年8月11日94年基檢玲慎監字第34 號通訊監察書影本
    及電話附表影本各乙份在卷足憑，則該實施通訊監察係屬合
    法，殆屬無疑。再前開監聽錄音帶及警員依通訊監察結果而
    製作如之譯文內容，業為被告所不否認，是以上開監聽之錄
    音及監聽譯文，自有證據能力。又被告、證人甲○○、張惠
    亭所使用之號行動電話門號雙向通聯紀錄，係機械性之電磁
    紀錄，非屬被告以外之人於審判外之陳述，亦有證據能力；
    另扣案之分裝袋30個、電子磅秤1 台，係警員持搜索票並經
    被告同意搜索，於被告位於基隆市○○路7號4樓住處之房間
    及廚房天花板所查獲，係被告所有用來販賣毒品海洛因所使
    用，業據被告於本院審理時供述甚詳，此實施刑事訴訟程序
    之公務員依法定程序取得之證據，當有證據能力，合先敘明
    。
貳、實體方面：
一、上揭犯罪事實，業據被告乙○○於本院審理時供承不諱，核
    與證人甲○○於警詢之證述：「我於95年9月15日21 時許向
    綽號『阿遠』以2千元購得海洛因1小包，『阿遠』送到我工
    作地點基隆市○○區○○路54號前」、「我是以我的電話00
    00000000撥打阿遠0000000000行動電話，我是於95年8 月中
    旬開始向『阿遠』購買海洛因毒品，每次交易金額2 千元，
    大約每隔2、3天就向他購買1 次，有時候我會到他住處向他
    購買，或者『阿遠』會送到工作地點」（詳95年度偵第4249
    號偵查卷第14-15頁）；於偵查中之證述：「海洛因是我於9
    月15日晚上9時許以我0000000000手機撥打乙○○000000000
    0號，約定要買2千元，後來他說要送到基隆市○○路54號我
    工作的佶林護膚店的樓下，他後來將1 包海洛因交給我，我
    則把2千元交給他」、「我跟他買過很多次，約是自今年8月
    中起向他買的，每次大約都是買2千元左右，我都是以00000
    00000手機打他 0000000000，有時他會送到我工作的佶林護
    膚店給我，有時是我到基隆市○○路7 號，由他交給我，我
    再把錢給他」、「我約自今年8月中起開始向他買，約每2、
    3天向他買1次，他都是把海洛因送到孝二路54號佶林護膚店
    或我崇德住處，或者我到他的住處去拿，我每次都跟他買2
    千元，但重量我不清楚」（詳同上偵查卷第51-53、65-66頁
    ）；於本院審理時之證述：「（問：你向乙○○購買海洛因
    總共買幾次？）詳細次數我忘記了，我大約2、3天向他購買
    1次，毒品，前後共2、3個之久，是從95年8月中旬開始向乙○○購買毒品一直購買到被查獲時之9月16 日」、「（問：
    最後1 次向乙○○購買的時間？）就是被查獲的前一天」、
    「（問：前後共向他購買幾次毒品？）前後總共有1 個多月
    ，總共購買有十幾次之多」、「（問：你每次向他購買海洛
    因的價格為何？）我每次都是以2千元他購買1小包海洛因，
    但是沒有去秤過重量，1包海洛因大約可以施用2、3 次，我
    每天要注射1 次海洛因於兩隻手背血管」（經本院當庭勘驗
    證人甲○○雙手手背大姆指處附近均留有施打後之條狀瘀青
    痕跡，詳本院審理筆錄第5-6 頁）；證人張惠亭於警詢之證
    述：「我的綽號『米茶』，我行動電話門號為0000000000」
    、「（問：你所吸食一級毒品海洛因是何人供應給我或向購
    買？共向他購買幾次？如何計價？）是向一位住基隆綽號叫
    『阿遠』之男子及一位住基隆綽號『小隆』之男子所購買」
    、「我是以0000000000行動電話聯絡撥打0000000000給綽號
    『阿遠』購買毒品」、「我向綽號『阿遠』購買過約10幾次
    ，每次購買金額1千至5千元不等，交易地點都是由綽號『阿
    遠』指定，有時候在他住處基隆市○○○路，有時在基隆市
    ○○路聖心高中加油站，每次都是綽號『阿遠』和我當面交
    易」、「（問：警方於95年9月16 日查獲犯嫌乙○○〈本名
    陳志遠〉綽號『阿遠』71年8月20日生，身分證字號Ｚ000000
    000 之人犯照片索引，經你當場指認是否為販賣海洛因毒品
    給你之綽號『阿遠』？）經我當場指認就是賣我海洛因毒品
    之綽號『阿遠』」（詳上開偵查卷第9-10頁）；於偵查中之
    證述：「（問：有無向乙○○買過毒品？）有，買過海洛因
    ，約自95年7、8月起開始向他買海洛因，約每週買1 次，但
    量不同，我都是在基隆向他買，地點離法院10、20分鐘車程
    的地方，有時我以0000000000手機打他0000000000，有時則
    是他打給我，我買來都是自己施用」、「（問：0000000000
    門號於95年9月3日晚上10時34分25秒通訊監察譯文，是你與
    乙○○的通話內容？）是，當時我要跟他買海洛因，我有交
    錢給，他也有拿海洛因給我」（詳同上偵查卷第94-95 頁）
    等情相符，並有被告使用之0000000000號、證人甲○○使用
    之0000000000號、張惠亭使用之0000000000號行動電話門號
    雙向通聯紀錄、被告使用之0000000000號行動電話門號之監
    聽譯文（詳同上號偵查卷附件及5277號偵查卷第18頁）及通
    訊監察書在卷可稽；且臺北縣政府警察局汐止分局偵查隊於
    95 年9月16日10時30分許在基隆市○○區○○路212之96號
    甲○○房間內查獲之白色粉末1小包，經依臺灣尖端先進生
    技醫藥股份有限公司試劑初步檢驗結果，呈嗎啡、海洛因反
    應，再經送法務部調查局鑑驗結果，含第一級第6項毒品海
    洛因成分，淨重0.04公克（空包裝重0.21公克），分別有臺
    北縣政府警察局汐止分局偵查隊查獲毒品初步鑑驗報告單、
    法務部調查局95年11月27日調科壹字第09523041810號鑑定
    書各1 份附卷可按（詳同上偵查卷第44頁、第103頁），此
    外，復有分裝袋30個、電子磅秤1台扣案可資佐證，堪認被
    告上述自白與事實相符。事證明確，被告販賣第一級毒品海
    洛因之犯行堪以認定，應依法論科。
三、論罪科刑
  (一)核被告所為，係犯毒品危害防制條例第4條第1項之販賣第一
    級毒品罪。其持有第一級毒品海洛因係為販賣，其持有之低
    度行為，為販賣之高度行為所吸收，不另論罪。
  (二)被告曾有如犯罪事實欄所述之犯罪科刑及刑之執行情形，此
    有臺灣高等法院被告前案紀錄表在卷可稽，其於有期徒刑執
    行完畢後，5 年以內故意再犯本件最重本刑為有期徒刑以上
    之罪，雖應依刑法第47條第1 項規定，論以累犯；然因販賣
    第一級毒品罪之法定本刑為死刑或無期徒刑，依法均不得加
    重，僅就罰金刑部分加重其刑。又按販賣、轉讓、施用毒品
    之罪，供出毒品來源，因而破獲者，得減輕其刑，毒品危害
    防制條例第17條定有明文，其立法意旨重在鼓勵具體供出上
    游販毒者，俾資追查前手及其上游毒品，以杜絕毒品之蔓延
    與氾濫。查被告於警詢時有供出其毒品係來自綽號「阿姑」
    ，並帶同警方至綽號「阿姑」所設籍之基隆市○○路168 巷
    5號4樓及實際居住與販賣毒品之基隆市○路○街330巷6 號1
    樓，經警方持搜索票前往埋伏當場查獲丙○○正在交易毒品
    ，並在丙○○上開基隆市○○○街330巷6號1 樓處所內房間
    化粧台抽屜內當場查獲海洛因1大包、2小包（毛重6.4 公克
    ）、分裝鏟1支、電子磅秤1台；在書櫃上查獲中型分裝袋1
    大包、大型磅秤1台；在廚房大冰箱查獲1大包安非化命（毛
    重22.2公克）；在小冰箱查獲1大包安非他命（毛重18.9 公
    克）；在和室房間櫃子查獲13包安非他命（毛重364.8 公克
    ）、大型分裝袋1大包；在房間依櫃內查獲吸食器1組等物，
    且證人即查獲員警於張緯立亦於本院審理時證述：「當時我
    們只知道綽號『阿姑』的人但不並不知道『阿姑』的真實姓
    名及住址，後來由被告乙○○帶同我們去查看『阿姑』位於
    中和路及安和一街的兩個住處．．．當時因為被告乙○○供
    出上手佷明確，並指出最近有進貨，我們當時來不及聲請監
    聽票監聽，直接聲請搜索票搜索而查獲丙○○」明確（詳本
    院審判筆錄第11項），並有臺北縣政府警察局汐止分局搜索
    、扣押筆錄及扣押物品目錄表附於本院96年度訴字第96號刑
    事卷宗卷內95年度偵字第43 05號偵查卷內可稽（詳95年度
    偵查卷第4305號偵查卷第17-3 1頁），而上開扣案之海洛因
    經送法務部調查局鑑定結果，亦均含有第一級第6項海洛因
    成分，合計淨重5.05公克，復有法務部調查局95年12月9日
    調科壹字第09523045010號鑑定書在卷可按，足證警方在被
    告供出上手並前往丙○○居所查獲丙○○前，雖已知悉綽號
    「阿姑」有販賣毒品之嫌疑，但並無法確定「阿姑」係何人
    ，若非依被告之供述而當場查獲丙○○，僅依警方所掌握之
    證據資料，根本無從破獲丙○○（丙○○涉嫌販賣毒品部分
    ，現由本院以96年度訴字第61號案件審理中），故本件被告
    應有供出毒品上手，因而破獲之情形，爰依毒品危害防制條
    例第17條規定，就其所犯販賣第一級毒品部分減輕其刑。末
    查被告販賣第一級毒品海洛因予他人施用，固戕害他人之身
    心，惟姑念其並無販賣毒品前科（被告雖有施用毒品之前案
    紀錄，然查無販賣、意圖販賣而持有等前科素行），對重典
    之認識不夠深切，且其各次所販賣海洛因之數量尚微，前後
    僅販賣毒品海洛因予證人張惠亭3次，予證人甲○○11 次，
    所圖得之利益尚非至鉅，而與販賣毒品之數量達數公斤以上
    之與大量走私進口或長期販賣毒品之「大盤」、「中盤」毒
    販有重大差異，其復於犯後坦承犯行，衡情即使論以法定最
    輕本刑無期徒刑，並依上述規定減輕其刑後，猶屬法重情輕
    ，爰依刑法第59條規定，遞減輕其刑，並先加後遞減之。
  (四)爰審酌被告為無償取得毒品施用而販賣第一級毒品海洛因之
    動機、犯罪目的、手段及被告之生活狀況、智識程度，兼以
    被告販賣第一級毒品海洛因，使人沉迷於毒癮，無法自拔，
    輕則戕害身心，重則引發各種犯罪，實為多種犯罪之源頭，
    對社會治安有相當程度影響所生之危害，惟念其販賣毒品之
    次數、數量及所得之利潤非鉅，犯罪情節尚非深重，及被告
    犯後坦承全部犯行之態度等一切情狀，量處如主文所示之刑
    ，以示懲儆。
  (五)按犯毒品危害防制條例第4 條之罪者，其供犯罪所用或因犯
    罪所得之財物，均沒收之，如全部或一部不能沒收時，追徵
    其價額或以其財產抵償之，同條例第19條第1 項定有明文。
    又上開條文所稱因犯罪所得之財物，以實際所得者為限，苟
    無所得或尚未取得者，自不得為沒收、追徵其價額或以財產
    抵償之諭知（最高法院95年度臺上字第5492號判決意旨參照
    ）；所稱「追徵其價額」者，必限於所沒收之物為金錢以外
    之其他財物而無法沒收時，始應追徵其價額，使其繳納與原
    物相當之價額。如所得財物為金錢而無法沒收時，應以其財
    產抵償之，而不發生追徵價額之問題（最高法院93年度臺上
    字第2743號判決意旨參照）。茲被告係以0000000000號行動
    電話連絡以每包2千元之價格販賣第一級毒品海洛因共計14
    次，其販賣毒品海洛因所得為2萬8千元，應依毒品危害防制
    條例第19條第1 項規定宣告沒收，因所得財物未據扣案，如
    全部或一部不能沒收時，應以其財產抵償之。上開行動電話
    ，雖未扣案，惟係犯罪行為人即被告所有，且係供本案犯罪
    所用之物，業經被告供述甚明，復無證據證明該行動電話業
    已滅失，爰應依毒品危害防制條例第19條第1 項規定宣告沒
    收。如不能沒收時，應追徵其價額。至上開行動電話內含之
    SIM 卡，係電信公司所有，非屬被告所有，爰不予宣告沒收
    。另扣案之分裝袋30個、電子磅秤1 台係被告所有供本案販
    賣第一級毒品所用之物，業據被告供承在卷，均應依毒品危
    害防制條例第19第1項規定予以宣告沒收。
四、據上論斷，應依刑事訴訟法第299條第1項前段，毒品危害防
    制條例第4條第1項、第17條、第19條第1 項，刑法第11條、
    第47條第1項、第59條，刑法施行法第1條之1，判決如主文
    。
本案經檢察官丁○○到庭執行職務。
中　　華　　民　　國　　96　　年　　4　　月　　17 　　日
                  刑事第四庭審判長法    官  鄭景文
                                  法    官  王美婷
                                  法    官  林淑鳳
以上正本證明與原本無異。
對於本件判決如有不服，應於收受送達後10日內，向本院提出上
訴書狀，上訴於臺灣高等法院，並按他造當事人之人數附具繕本
。
中　　華　　民　　國　　96　　年　　4　　月　　17 　　日
                            書 記 官  郭廷耀
